臺灣臺北地方法院刑事判決　　　　　　　　　　　　　　九十年度訴字第九八七號
　　公　訴　人　臺灣臺北地方法院檢察署檢察官
　　被　　　告　戊○○
　　共　　　同　古清華
　　選任辯護人　曾志青
右列被告因過失致死案件，經檢察官提起公訴（九十年度偵字第五二二九號），本院
判決如左：
    主    文
戊○○從事業務之人，因業務上之過失致人於死，處有期徒刑貳年。
    事    實
一、戊○○係經行政院勞工委員會檢定合格之褓姆人員，在台北縣新店市○○路二四
    七巷六弄一號住處，開設托兒所（無招牌）照顧四位二歲以下之幼兒，為從事業
    務之人。戊○○於民國九十年一月三日上午十一時三十分許至十二時許之間，發
    現受託照顧出生甫二個月之幼兒段文豪，忽然臉色呈現蒼白，沒有意識感，本應
    立即將之送醫診治或通知段文豪之父母前往處理，詎其能注意而依當時情形亦非
    不能注意，竟疏未注意，遲延至當日下午一時許始將段文豪送往位在其托兒所附
    近之財團法人天主教耕莘醫院（下稱耕莘醫院）急診，致段文豪到院時已呈現臉
    部發紺且無心跳、呼吸，經急救後心跳、血壓回復正常，惟呼吸仍呈不規則且須
    藉助呼吸器呼吸，嗣經轉診至臺北馬偕紀念醫院（下稱馬偕醫院），然段文豪於
    轉診時大腦已全無神經反射，直至同年二月二十六日死亡。
二、案經丁○○訴由臺北縣警察局新店分局報請臺灣臺北地方法院檢察署檢察官偵查
    起訴。
    理    由
一、訊據被告戊○○矢口否認有何右揭犯行，辯稱：「當天在中午十二點半左右，證
    人丙○○、己○○二人有送小孩子過來，我當時手上還抱著被害人段文豪，我的
    確是在下午一點多才發現被害人身體有異狀，且立即將之送往耕莘醫院急診，絕
    無遲延送醫之情形；被害人會死亡係因被害人天生身體體質不好所導致，伊並無
    過失。」云云。經查：證人陳美惠即耕莘醫院醫師於九十年五月二十一日偵查中
    到庭結證稱：「小孩來時是褓姆送來的，被告自稱是褓姆，是九十年一月三日下
    午一時十分送來的，被告說當天早上十一時左右發現小孩哭鬧不安，她去將小孩
    換成側躺，過了不久，在十一時三十分左右小孩突然沒有意識臉色蒼白，她趕快
    抱到醫院的，我是依照她所言做急診病歷記錄表的。」等情，及證人甲○○於本
    院九十一年八月二十九日調查時到庭結證稱：「在九十年一月三日下午一點二十
    五分左右，我接到被告本人打電話給我，她告訴我小孩出事了，叫我趕快到耕莘
    醫院。到了醫院之後，我先去看小孩，現場有一位女醫生，她跟我解釋了小孩的
    狀況，說那時小孩入院時小孩沒有呼吸跟心跳，經過她的急救後有呼吸有心跳，
    後來我就走出了急診室遇到了被告，被告向我表示小孩在十一點左右哭的很厲害
    ，她告訴我小孩在十二點鐘的時候臉色發白她覺得不對勁。被告家距離醫院很近
    ，所以我有問被告十二點到一點你在做什麼，她並沒有回答我。」等語綦詳，另
    參以證人乙○○即被告之子於九十年五月三十日偵查中到庭結證稱：「當時我在
    客廳帶比較大的小孩，吃完午飯後，小孩準備要睡覺，約十二點過後，聽到我母
    親（即被告）叫的聲音，很恐怖，說辰歌趕快過來。」等語，亦係證述當日約十
    二時許即已發現被害人身體有異狀，此外，復有耕莘醫院急診病歷記錄表影本一
    紙在卷可按，是足認被告應於九十年一月三日上午十一時三十分許至十二時許之
    間，即已發現被害人臉色呈現蒼白，沒有意識感等異狀無訛，基此，被告上揭辯
    稱伊係於當日下午一時許發現被害人身體有異狀，顯係事後卸責之詞，堪難採信
    。再查：雖證人丙○○、己○○於本院九十一年三月六日調查時分別到庭證稱：
    「當天我（證人丙○○）是中午十二點半多到被告家，我到的時候沒有看到證人
    己○○，我當時看到被告手上抱著一個小孩，小孩在哭，我在那裡待了約五至十
    分鐘。」、「我（證人己○○）當天十二點半左右到被告家，我到時候沒有看到
    證人丙○○，我當時看到被告抱著一個小孩，小孩當時眼睛是張開的，沒有特殊
    的表情，小孩臉上也沒有眼淚的痕跡。」等語，衡情證人丙○○、己○○二人均
    於案發當日中午十二點半左右抵達被告家，且證人丙○○亦在現場滯留約五至十
    分鐘，何以證人丙○○、己○○二人在被告家中會未曾相遇？況證人己○○證述
    被害人當時臉上沒有眼淚的痕跡，亦與證人丙○○證述當時小孩在哭之證詞有異
    ，復佐以被告於警訊及偵查之初均未供稱案發當日中午十二點半左右證人丙○○
    、己○○二人有送小孩前往伊家中，並看到伊抱著被害人等情，是被告於本院調
    查時始為前詞置辯，已非無疑，據此，證人丙○○、己○○二人上開證詞是否可
    信，亦非無疑。復查：被害人出生時係一足月正常新生兒，且出生時並無特別異
    狀，新生兒篩檢亦無異常，未見特別先天性疾病，此有臺安醫院診斷證明書影本
    （Ｎ00000000）及臺安醫院九十一年九月十日（九一）醫發字第三四三
    號函各一紙在卷可證，況證人黃立心即馬偕醫院醫生於九十年七月二十日偵查中
    亦到庭結證稱：「根據所有現行醫療上可能做的檢查，被害人並沒有先天的疾病
    及代謝的問題。」等語，是被告上開辯稱係因被害人天生體質不好所致云云，亦
    不足採信。又本件被害人因被告遲誤就醫達一小時至一小時半之久，致抵達耕莘
    醫院時，被害人已呈現臉部發紺且無心跳、呼吸，雖經急救後心跳、血壓回復正
    常，惟呼吸仍呈不規則須藉助呼吸器呼吸，嗣經轉診至馬偕醫院時大腦已全無神
    經反射，直至同年二月二十六日死亡之事實，亦有耕莘醫院診斷證明書及馬偕醫
    院診斷證明書各一紙在卷可稽，並經臺灣臺北地方法院檢察署檢察官督同法醫師
    相驗屬實，並有相驗屍體證明書、驗斷書及勘驗筆錄各一份附卷可憑，被告身為
    職業褓姆，於發現受托照顧之被害人突然臉色呈現蒼白，沒有意識感等異狀，竟
    仍延遲達一小時至一小時半之久，未儘速將被害人送往醫院就醫，以致被害人因
    延誤就醫時間而死亡，其有過失應可認定。且其過失行為與被害人之死亡結果間
    ，具有因果關係，亦無疑義。本件事證已臻明確，被告右開犯行洵堪認定。
二、查被告戊○○係經行政院勞工委員會檢定合格之褓姆人員，在其上開住處開設托
    兒所，已據其供明在卷，為從事業務之人，於執行業務中過失致人死亡，核被告
    所為，係犯刑法第二百七十六條第二項之業務過失致人於死罪。爰審酌被告之犯
    罪動機、目的、手段、品行、智識程度，及其身為職業褓姆，竟不隨時注意受托
    照護幼兒之生命安全，且於發現身體有異狀時未立即送醫治療，以致延誤就醫而
    發生本件死亡事故，及其犯罪後復飾詞狡辯，不知悔改，事後仍遲遲未與被害人
    家屬達成和解等一切情狀，從重量處如主文所示之刑。
三、至移送併案審理部分（臺灣臺北地方法院檢察署九十年度偵字第一四六０七號）
    之犯罪事實與本案起訴部分之犯罪事實完全相同，係單純一罪關係，本院自得併
    為審理，附此敘明。
據上論斷，應依刑事訴訟法第二百九十九條第一項前段，刑法第二百七十六條第二項
，罰金罰鍰提高標準條例第一條前段，判決如主文。
本案經檢察官陳錫柱到庭執行職務。
中      華      民      國    九十一    年     十一     月    二十九    日
                                臺灣臺北地方法院刑事第七庭
                                      法  官  蔡正雄
右正本證明與原本無異。
如不服本判決，應於判決送達後十日內向本院提出上訴狀(應抄附繕本)。告訴人
或被害人如對於本判決不服者，應具備理由請求檢察官上訴，其上訴期間之計算
係以檢察官收受判決正本之日期為準。
                                      書記官  黃秀琴
中      華      民      國    九十一    年    十二      月      二      日
附錄本案論罪科刑法條全文：
刑法第二百七十六條：
一因過失致人於死者，處二年以下有期徒刑、拘役或二千元以下罰金。
二從事業務之人，因業務上之過失犯前項之罪者，處五年以下有期徒刑或拘役，得併
 科三千元以下罰金。
